臺灣板橋地方法院交通事件裁定　　　　100年度交聲字第989號
原處分機關　交通部公路總局臺北區監理所板橋監理站
異　議　人
即受處分人　李健民
上列異議人因違反道路交通管理處罰條例事件，對於交通部公路
總局臺北區監理所板橋監理站所為如附表所示之裁決，聲明異議
，本院裁定如下：
    主  文
異議均駁回。
    理  由
一、原處分意旨略以：異議人即受處分人李健民分別於如附表所
    示之違規時、地，騎乘車牌號碼N88-503 號重型機車，有如
    附表所示之違規情事，先後為如附表所示之原舉發單位執勤
    員警分別以如附表所示之舉發違反道路交通管理事件通知單
    （下稱舉發通知單）逕行舉發。異議人未於應到案時間前向
    原處分機關陳述意見或繳納罰鍰，原處分機關遂於如附表所
    示之裁決日期，分別以如附表所示之違反道路交通管理事件
    裁決書（下稱裁決書）裁處異議人如附表所示之罰鍰金額。
二、異議意旨略以：異議人均未收到罰單。爰為此聲明異議請求
    鈞院撤銷原處分云云。
三、按所謂交通案件，係指違反道路交通管理處罰條例經公路主
    管機關或警察機關或其聯合設置之裁決機關處罰後，聲明異
    議之案件，道路交通案件處理辦法第2 條第1 款訂有明文。
    次按受處分人，不服道路交通管理處罰條例第8 條主管機關
    所為之處罰，得於接到裁決書之翌日起20日內，向管轄地方
    法院聲明異議，同條例第87條第1 項亦定有明文。又按聲明
    異議，應以司法狀紙，敘述異議之理由，提出於原處分機關
    為之。原處分機關應於接受異議書狀後5 日內，將該案卷宗
    及相關證物，送交該管法院或其分院交通法庭，道路交通案
    件處理辦法第13條規定甚明。此係交通異議事件之程序規定
    ，受處分人之聲明異議須合於此項程序規定，法院始得為實
    體上之審查。再按法院認聲明異議不合法律上之程式或異議
    權已經喪失者，應以裁定駁回之，但其不合法律上之程式可
    補正者，應先定期命為補正，逾期不補正者，即予駁回，道
    路交通事件處理辦法第17條亦規定甚明。另違反道路交通管
    理事件統一裁罰基準及處理細則第5 條規定：「處理違反道
    路交通管理事件，有關文書送達之程序，依行政程序法之規
    定。」道路交通管理處罰條例第89條前段規定：「法院受理
    有關交通事件，準用刑事訴訟法之規定。」上開2 規定係針
    對交通違規事件，行政、司法機關處理階段之不同，明定應
    適用不同之法律，並無齟齬。詳言之，行為人因交通違規事
    件，經監理機關依道路交通管理處罰條例裁處之裁決書，其
    性質係屬於處理違反道路交通管理事件之行政文書，當應依
    違反道路交通管理事件統一裁罰基準及處理細則第5 條規定
    ，適用行政程序法之相關規定予以送達。此與行為人收受裁
    決書後聲明異議，而屬道路交通案件處理辦法第2 條第1 款
    所稱之交通案件，法院應依道路交通管理處罰條例第89條前
    段規定準用刑事訴訟法之規定予以處理，自有不同。而「送
    達，於應受送達人之住居所、事務所或營業所為之。但在行
    政機關辦公處所或他處會晤應受送達人時，得於會晤處所為
    之」、「應受送達人有就業處所者，亦得向該處所為送達」
    、「於應送達處所不獲會晤應受送達人時，得將文書付與有
    辨別事理能力之同居人、受雇人或應送達處所之接收郵件人
    員」、「應受送達人或其同居人、受雇人、接收郵件人員無
    正當理由拒絕收領文書時，得將文書留置於應送達處所，以
    為送達」、「送達，不能依前2 條規定為之者，得將文書寄
    存送達地之地方自治或警察機關，並作送達通知書兩份，1
    份黏貼於應受送達人住居所、事務所、營業所或其就業處所
    門首，另1 份交由鄰居轉交或置於該送達處所信箱或其他適
    當位置，以為送達。前項情形，由郵政機關為送達者，得將
    文書寄存於送達地之郵政機關。寄存機關自收受寄存文書之
    日起，應保存3 個月」，行政程序法第72條第1 項、第3 項
    、第73條第1 項、第3 項、第74條分別定有明文。末依行政
    程序法第74條第1 項規定所為之寄存送達，並未準用民事訴
    訟法第138 條第2 項規定，自應於寄存送達當日即生送達之
    效力（臺灣高等法院暨所屬法院97年度法律座談會刑事類提
    案第42號、第43號審查意見及研討結果參照）。
四、經查：
  (一)上開裁決書均經以郵寄掛號方式，分別於如附表所示之送達
    日期投遞至異議人位於臺北縣新莊市（現改制為新北市新莊
    區○○○街82巷8 號3 樓之戶籍地址，除如附表編號4 所示
    之裁決書由異議人之同居人即其配偶吳敏如收受而為送達外
    ，如附表編號1 至3 所示之裁決書均因未獲會晤本人亦無受
    領文書之同居人、受雇人或應受送達處所接收郵件人員，而
    依行政程序法第74條規定製作郵務送達通知書2 份，1 份黏
    貼於應受送達地門首，1 份投入該受送達處所信箱內，並將
    上開裁決書於送達當日依法寄存送達於新莊郵局，完成送達
    手續等情，有交通部公路總局臺北區監理所板橋監理站送達
    證書4 紙附卷足憑。且上開送達地址係異議人之戶籍地址，
    有個人基本資料查詢結果1 紙附卷可參，於投遞時異議人亦
    無在監在押或於軍中服役之情形，亦有臺灣高等法院在監在
    押全國紀錄表及個人兵籍資料查詢結果各1 紙在卷足憑，且
    上揭戶籍地址亦係異議人之實際住所（此觀本件聲明異議狀
    上亦以上開地址為其實際居住地址即明），是依首揭法條規
    定說明，上開四裁決書業於如附表所示之送達日期分別合法
    送達於異議人。
  (二)是異議人如對交通部公路總局臺北區監理所板橋監理站所為
    之上開裁決不服欲提起聲明異議，依照前開法條說明，其20
    日之合法提出聲明異議期間應分別自上開裁決書合法送達之
    翌日起算，亦即異議人應於如附表「合法提出異議期間」欄
    所示期間內，向原處分機關聲明異議（原計算20日期間末日
    分別為民國95年6 月25日、95年6 月25日、96年6 月5 日及
    97年7 月27日，惟因異議人戶籍地位在新北市○○區○○街
    82巷8 號3 樓，與原處分機關之間（原處分機關之機關地址
    ：新北市○○區○○路3 段116 號），依法院訴訟當事人在
    途期間標準第4 條第1 項第2 款及第2 條第1 項規定，在途
    期間為2 日，故以如附表「合法提出異議期間」欄所示日期
    為期間末日而屆滿）。
  (三)然異議人未於上開期日前聲明異議，卻遲至100 年3 月29日
    始向原處分機關提出本件聲明異議，有交通部公路總局臺北
    區監理所板橋監理站交通違規裁決收文章戳印一枚附於聲明
    異議狀上足參，是異議人本件聲明異議，均已逾20日之法定
    異議期間，揆諸前揭說明，該聲明異議自不合法律上之程式
    ，且屬無從補正之事項，異議人之聲明異議，於程序上既已
    不合法，是其所提異議理由（即均未收到罰單云云），本院
    自無從加以審究。
五、縱上所述，本件異議人於合法收受上開四裁決書後，逾20日
    之聲明異議期間始為本件聲明異議，本件聲明異議不合法律
    上之程式，且無從補正，均應予駁回。
據上論斷，應依道路交通管理處罰條例第87條第2 項，道路交通
事件處理辦法第17條前段，裁定如主文。
中    華    民    國    100   年     4    月    19    日
                        交通法庭  法  官  黃司熒
以上正本證明與原本無異。
如不服本裁定，應於裁定送達後5 日內，向本院提出抗告狀（應
附繕本）。
                                  書記官  屠衛民
中    華    民    國    100   年     4    月    20    日
附表：
┌─┬───────┬────┬─────┬──────┬───┬────┬────────┐
│編│違規時間    │違規情事│原舉發單位│裁決日期暨裁│罰鍰金│送達日期│合法提出異議期間│
│號│違規地點    │        │（舉發通知│決書案號    │額（新│        │（已加計在途期間│
│  │              │        │單案號）  │            │臺幣）│        │2日）           │
├─┼───────┼────┼─────┼──────┼───┼────┼────────┤
│1 │93年7 月17日│機器腳踏│臺北縣政府│95年5 月30日│1800元│95年6 月│起：95年6 月6 日│
│  │  8 時56分許  │車不在規│警察局海山│板監裁字第裁│（逾期│5 日    │迄：95年6 月27日│
│  │臺北縣板橋市○○○道行│分局（CZ20│41-CZ0000000│不繳納│        │                │
│  │  民生路2 段  │駛      │59980 號）│號          │，加倍│        │                │
│  │              │        │          │            │罰鍰為│        │                │
│  │              │        │          │            │3600元│        │                │
│  │              │        │          │            │）    │        │                │
├─┼───────┼────┼─────┼──────┼───┼────┼────────┤
│2 │93年7 月30日│機器腳踏│臺北縣政府│95年5 月30日│1800元│95年6 月│起：95年6 月6 日│
│  │  8 時13分許  │車不在規│警察局海山│板監裁字第裁│（逾期│5 日    │迄：95年6 月27日│
│  │臺北縣板橋市○○○道行│分局（CZ20│41-CZ0000000│不繳納│        │                │
│  │  民生路2 段  │駛      │62112 號）│號          │，加倍│        │                │
│  │              │        │          │            │罰鍰為│        │                │
│  │              │        │          │            │3600元│        │                │
│  │              │        │          │            │）    │        │                │
├─┼───────┼────┼─────┼──────┼───┼────┼────────┤
│3 │95年10月28日│在設有禁│臺北市政府│96年5 月10日│1200元│96年5 月│起：96年5 月17日│
│  │  17時41分許  │止停車標│警察局士林│板監裁字第裁│      │16日    │迄：96年6 月7 日│
│  │臺北市士林區│誌之處所│分局（AC13│41-AC0000000│      │        │                │
│  │  文林路      │停車    │51947 號）│號          │      │        │                │
├─┼───────┼────┼─────┼──────┼───┼────┼────────┤
│4 │96年6 月22日│機器腳踏│臺北縣政府│97年7 月2 日│1800元│97年7 月│起：97年7 月8 日│
│  │  8 時36分許  │車不在規│警察局海山│板監裁字第裁│      │7 日    │迄：97年7 月29日│
│  │臺北縣板橋市○○○道行│分局（CZ21│41-CZ0000000│      │        │                │
│  │  民生路與萬板│駛      │20689 號）│號          │      │        │                │
│  │  路口        │        │          │            │      │        │                │
└─┴───────┴────┴─────┴──────┴───┴────┴────────┘